臺北高等行政法院判決
　　　　　　　　　　　　　　　　　　 93年度訴字第02906號
　　　　　　　　　　　　　　　.
原　　　告　億菱企業股份有限公司
代　表　人　甲○○
訴訟代理人　李國煒律師
複代理人 　 邱清銜律師
被　　　告　財政部臺灣省北區國稅局
代　表　人　許虞哲（局長）
訴訟代理人　丁○○
　　　　　　乙○○
　　　　　　丙○○
上列當事人間因確認公法上債權關係不存在事件，原告提起確認
訴訟。本院判決如下：
　　主  文
原告之訴駁回。
訴訟費用由原告負擔。
　　事  實
甲、事實概要：
    原告億菱企業有限公司（下稱億菱公司）登記代表人甲○○
    ，因該公司欠繳民國（下同）86年度營利事業所得稅計
    1,144,816元、87年度營利事業所得稅計878,494元及
    267,283元、87年7至8月營業稅計分確定後，遭被告移送法
    務部行政執行署板橋行政執行處強制執行（執行案號：90年
    度營所稅執專字第47775號、91年度營所稅執專字第75601號
    至75602號、91年度營稅執字第118587號），原告不服，遂
    提起本件確認訴訟。
乙、兩造聲明：
　一、原告聲明：確認被告與原告間關於90年度營所稅執專字
      第47775號、91年度營所稅執專字第75601號至第75602號
      、91年度營稅執字118587號營利事業所得稅債權關係不存
      在。
　二、被告聲明：駁回原告之訴。
原告主張：
一、甲○○並非原告公司之負責人，實係甲○○之姐張淑娟偽造
    甲○○之簽名與印章、印文，設立原告公司，業經甲○○向
    板橋地檢署提起偽造文書告訴在案。本院可向台北縣政府、
    經濟部商業司函查該公司設立經過以明原委。
二、關於確認公法上法律關係不存在之訴，行政訴訟上常見者為
    公用地役關係存在不存在之訴，本件既符行政訴訟法第6條
    規定：「確認公法上法律關係成立或不成立之訴訟。．．．
    」即非不得提起。其行政處分尚未經執行完畢，原告有即受
    判決之法律上之利益無疑，自得提起本訴。
三、本件之關鍵在於原告之設立登記上關於甲○○之簽名、蓋章
    、印文係被偽造，則依行政程序法第111條規定：「行政處
    分有下列各款情形之一者，無效．．．四、其要求或許可之
    行為構成犯罪者。．．．七、其他具有重大明顯之瑕疵者。
    」當初許可張淑娟偽造甲○○簽名、印章、印文，以甲○○
    為原告公司負責人之公司設立登記處分，自係所許可之行為
    構成犯罪者（偽造文書罪），且具有重大明顯之瑕疵者，依
    上開規定應屬無效。即主管機關准予設立登記之行政處分，
    就代表人甲○○部分，因屬偽造文書犯罪行為之一部，該許
    可行為構成犯罪或具有重大明顯之瑕疵，而准許法人設立之
    行政處分除去代表人部分，不能獨存，是整個許可公司設立
    登記之處分即為無效。而准甲○○自始非原告公司負責人，
    甚且原告公司許可設立登記之處分既為自始無效，則嗣後對
    該公司及負責人所為之處分，自不能拘束原告，其營利事業
    所得稅債權關係不存在，堪以認定。又甲○○因係受害人，
    並無公司大小章。
四、按設立許可登記之處分無效，則以原告為對象之如訴之聲明
    所述各項公法上稅捐債權關係即不存在；次按本票上簽名係
    被偽造者，該被偽造簽名之人據以提出確認本票債權不存在
    之訴，就此，公、私法之法理應無二致，否則，在已證明某
    公司負責人係被偽造文書而成為該公司負責人之情況下，行
    政機關仍對之課稅，無異助長犯罪，亦違反行政程序法第8
    條之規定：「行政行為應以誠實信用之方法為之，並應保護
    人民正當合理之信賴。」，是請於偽造文書刑事尚未確定之
    前，勿駁回本件訴訟。
被告主張：
一、本件原告87年度營利事業所得稅核定本稅636,563元，怠報
    金127,345元，限繳日期展延至89年4月27日，繳款書於89
    年4月17日送達；又86年度營利事業所得稅本稅995,493元及
    87年度營利事業所得稅193,684元，怠報金38,736元，限繳
    日期均展延至91年3月5日，繳款書於91年1月31日送達；另
    87年7至8月營業稅滯報金12,399元，限繳日期展延至91年7
    月30日，繳款書於91年7月12日送達，上開稅款原告並未繳
    納，亦未依法提起行政救濟而告核課處分確定，被告所屬新
    莊稽徵所依據稅捐稽徵法第39條規定移送法務部行政執行署
    板橋行政執行處強制執行，依法應無違誤。
二、按董事人數屬公司章程應記載事項，為公司法第101條第7款
    所明定，又同法第12條規定：「公司設立登記後，有應登記
    之事項而不登記，或已登記之事項有變更而不為變更之登記
    者，不得以其事項對抗第三人。」原告代表人甲○○訴稱其
    因張淑娟偽造其簽名與印章、印文，設立原告公司並擔任負
    責人，業已向臺灣板橋地方法院檢察署提起偽造文書告訴在
    案，其並非原告公司負責人云云，惟台北縣稅捐稽徵處新莊
    分處於86年6月2日受理原告公司申請營利事業設立登記時，
    負責人部分亦經原告代表人甲○○簽章確認無誤，且查經濟
    部公司登記資料目前仍登記原告董事長為甲○○，此有經濟
    部公司設立登記事項卡、董事、監察人名單及公司章程等影
    本資料附案可稽。
三、原告代表人甲○○雖稱其已向臺灣板橋地方法院檢察署提起
    偽造文書之刑事告訴，惟截至目前該刑事告訴並未獲檢察機
    關起訴或經法院判決確定。另按「公司之設立或其他登記事
    項有偽造、變造文書，經裁判確定後，由檢察機關通知中央
    主管機關撤銷或廢止其登記。」為公司法第9條第4項所明定
    ，原告既未提供法院確定判決及檢察機關通知中央主管機關
    撤銷或廢止登記之文件等具體資料佐證，本件核其所訴，尚
    無足採，被告依據經濟部核准原告公司設立登記之董事長甲
    ○○及臺北縣稅捐稽徵處新莊分處核准原告營利事業設立登
    記之負責人甲○○資料，認定原告公司代表人甲○○欠繳稅
    捐債權之關係確屬存在並以其移送強制執行，洵無違誤。
　　理  由
一、「納稅義務人應納稅捐於繳納期間屆滿30日後仍未繳納者，
    由稅捐稽徵機關移送法院強制執行。但納稅義務人已依第35
    條規定申請復查者，暫緩移送法院強制執行。前項暫緩執行
    之案件，除有左列情形之一者外，稽徵機關應移送法院強制
    執行。一、納稅義務人對復查決定之應納稅額繳納半數並依
    法提起訴願者。二、納稅義務人依前款規定繳納半數稅額確
    有困難，經稽徵機關核淮，提供相當擔保者。」、「稅捐之
    稽徵，依本法之規定，本法未規定者，依其他有關法律之規
    定。」為稅捐稽徵法第39條及同法第1條所明定。次按「公
    司設立登記後，有應登記之事項而不登記，或已登記之事項
    有變更而不為變更之登記者，不得以其事項對抗第三人。」
    、「公司之設立或其他登記事項有偽造、變造文書，經裁判
    確定後，由檢察機關通知中央主管機關撤銷或廢止其登記。
    」、「董事長對內為股東會、董事會及常務董事會主席，對
    外代表公司。」為公司法第12條、第9條第4項及第208條第3
    項前段所明定。
二、按「確認行政處分無效及確認公法上法律關係成立或不成立
    之訴訟，非原告有即受確認判決之法律上利益者，不得提起
    之。其確認已執行完畢或因其他事由而消滅之行政處分為違
    法之訴訟，亦同。」行政訴訟法第6條第1項定有明文。本件
    原告為公司法人，甲○○至言詞辯論終結時仍為公司登記之
    負責人，為原告所不爭執，依公司法第12條規定，在原告公
    司登記後，關於甲○○為負責人部分之登記，在變更登記前
    ，自不得以其主張之變更事項對抗被告。
三、次查，原告雖主張略以「甲○○並非原告公司之負責人，實
    係甲○○之姐張淑娟偽造甲○○之簽名與印章、印文，設立
    原告公司，業經甲○○向板橋地檢署提起偽造文書告訴在案
    」云云。惟查，本件縱然原告所稱屬實，將來張淑娟遭刑事
    判處偽造文書罪刑確定，亦僅係公司負責人應為「張淑娟」
    而非「甲○○」之問題，即僅係關於原告「公司負責人甲○
    ○」部分之登記，是否得由檢察機關依公司法第9條第4項通
    知中央主管機關撤銷或廢止其登記之問題；又縱然原告所稱
    屬實，原告公司亦已由真正之負責人「張淑娟」營業數年，
    其所發生欠稅之事實，亦無從消滅，原告空言主張「公司設
    立許可登記之處分無效」，於法無據，原告起訴請求確認其
    公司與被告間之系爭營利事業所得稅債權關係不存在，為無
    理由，應予駁回。至於甲○○得否依其他法律關係，另行訴
    請確認其與原告間之關係不存在，非本件審究範疇，併此敘
    明。
四、兩造其餘之主張陳述，核與上開結論不生影響，爰不予一一
    論述，附此敘明。
據上論結，本件原告之訴為無理由，爰依行政訴訟法第98條第3
項前段，判決如主文。
中　　華　　民　　國　　94　　年　 　6　　月　 29  　 日
                            第五庭審判長法  官　 黃清光
                                        法  官   帥嘉寶
                                        法  官　 劉介中
上為正本係照原本作成。
如不服本判決，應於送達後20日內，向本院提出上訴狀並表明上
訴理由，如於本判決宣示後送達前提起上訴者，應於判決送達後
20日內補提上訴理由書（須按他造人數附繕本）。
中　　華　　民　　國　　94　　年　 　6　　月　 29  　 日
                                        書記官   楊子鋒
